臺灣高等法院刑事判決　　　　　　　100年度交上易字第176號
上　訴　人　臺灣桃園地方法院檢察署檢察官
被　　　告　葉嘉仁
選任辯護人　陳志律師
　　　　　　陳孟彥律師
　　　　　　黃佩琦律師
上列上訴人因被告過失致死案件，不服臺灣桃園地方法院99年度
審交易字第411 號，中華民國100年4月15日第一審判決（起訴案
號：臺灣桃園地方法院檢察署99年偵字第19986 號），提起上訴
，本院判決如下：
    主  文
上訴駁回。
葉嘉仁緩刑貳年。
    事  實
一、葉嘉仁於民國98年12月27日晚間6 時30分許，騎乘車牌號碼
    326-DLG 號重型機車，沿桃園縣新屋鄉○○○路○段自新屋
    村往永安村方向行駛，行經桃園縣新屋鄉○○○路○段780號
    前，本應注意車前狀況，隨時採取必要之安全措施，且應依
    標誌或標線規定行駛，在行經內側車道劃設有禁行機車標字
    之中央分向槽化線路段，不得行駛，而依當時夜間有照明、
    無缺陷、無障礙物及視距良好，並無不能注意之情事，竟疏
    未注意，行駛至內側車道，適有穿越上開馬路行人李王葉、
    陳寶生亦未注意在劃設有中央分向槽化線路段，不得穿越道
    路，由路旁穿越道路進入車道，而遭葉嘉仁騎乘之上開重型
    機車碰撞，致陳寶生受有頭部外傷合併腦挫傷、右側股骨複
    雜性骨折、胸部挫傷併肋骨骨折、顏面撕裂傷及擦傷、雙下
    肢多處撕裂傷及擦傷等傷害；李王葉受有右股骨、兩側足踝
    、骨盆骨折、肝臟創傷性撕裂傷及後腹腔血腫合併失血性休
    克等傷害，經送醫急救後，於98年12月28日凌晨03時15分許
    ，因下肢部多處骨折、復部鈍力損傷不治死亡。葉嘉仁於有
    偵查犯罪職權員警前往肇事現場時，在場主動表明肇事，進
    而接受本件裁判。
二、案經陳寶生告訴暨臺灣桃園地方法院檢察署檢察官據報相驗
    後偵查起訴。
    理  由
甲、證據能力之說明：
一、按被告以外之人於審判外之陳述，雖不符刑事訴訟法第 159
    條之1至159之4等4條之規定，而經當事人於審判程序同意作
    為證據，法院審酌該言詞陳述或書面陳述作成時之情況，認
    為適當者，亦得為證據；又當事人、代理人或辯護人於法院
    調查證據時，知有刑事訴訟法第159條第1項不得為證據之情
    形，而未於言詞辯論終結前聲明異議者，視為有前項之同意
    ，同法第159條之5，定有明文。
二、本案下列所引用之被告以外之人於審判外之陳述，業經法院
    依法踐行調查證據程序，當事人均不爭執各證據之證據能力
    ，且迄本院言詞辯論終結前，未就各該證據之證據能力聲明
    異議，又查無依法應排除其證據能力之情形，是後述所引用
    證據之證據能力均無疑義，依法自有證據能力，得作為本案
    證據。
乙、實體方面：
一、上揭犯罪事實，業據被告葉嘉仁，先後於檢察官訊問、原審
    及本院審理時坦承不諱，核與證人即告訴人陳寶生、獨立告
    訴人李正岳，分別於警詢與檢察官訊問，證人陳李幸枝、李
    郭月娥分別於警詢時證述情節相符，且有道路交通事故現場
    圖、道路交通事故調查報告表（一）、（二）、道路交通事
    故現場暨車損照片共24張、怡仁綜合醫院診斷證明書2 紙、
    臺灣省桃園縣區車輛行車事故鑑定委員會99年09月27日桃縣
    行字第0995203720號函暨函附鑑定意見書在卷可稽，被害人
    李王葉因本件車禍死亡，並經臺灣新竹地方法院檢察署檢察
    官督同檢驗員相驗屬實，製有檢察官相驗筆錄、臺灣新竹地
    方法院檢察署相驗屍體證明書、相驗照片6 張、臺灣新竹地
    方法院檢察署檢驗報告書、相驗報告書及怡仁綜合醫院診斷
    證明書1 紙等附卷可稽，足見被告之任意性自白與事實相符
    ，而堪採信，被告犯行已極明確。
二、按汽車（含機器腳踏車）行駛時，駕駛人應注意車前狀況，
    並隨時採取必要之安全措施；次按，機器腳踏車行駛之車道
    ，應依標誌或標線之規定行駛，道路交通安全規則第94條第
    3項、第99條第1項前段定有明文。被告葉嘉仁騎乘上開車輛
    ，於上揭時地，行經上開肇事路段，依法負有上述注意義務
    ，再觀諸卷附道路交通事故調查報告表（一）、（二）所示
    ，肇事當時夜間有照明、無缺陷、無障礙物及視距良好，並
    無不能注意情事，竟疏未注意，未能注意車前狀況與行駛進
    行車道，致生本件車禍，其有過失甚明。次按，在劃有分向
    限制線、設有劃分島之路段，行人不得穿越馬路，為道路交
    通安全規則第134條第3款所明定。告訴人陳寶生、被害人李
    王葉在不得穿越道路之路段，逕自穿越道路，其之行為亦有
    過失甚顯。再依鑑定之結果，認定陳寶生與李王葉穿越道路
    同為肇事主因，被告行駛禁行車道且未充分注意車前狀況為
    肇事次因，可見被告駕車行為確有過失，洵堪認定。再者，
    被害人李王葉因本件車禍死亡，告訴人陳寶生、被害人李王
    葉係因本件車禍而受傷、死亡，被告騎車肇事行為與告訴人
    及被害人之傷害、死亡結果間，自具有相當因果關係。至於
    告訴人與被害人雖亦有前述之過失情節，然並無解於被告過
    失責任之成立，從而，本件事證明確，被告犯行洵堪認定，
    應依法論科。
三、核被告所為，係犯刑法第276條第1 項過失致死罪、第284條
    第1 項前段過失傷害罪。被告以一過失行為，同時造成陳寶
    生受傷及李王葉死亡，為想像競合犯，應依刑法第55條規定
    ，從一重之過失致死罪處斷。被告於肇事後，未有追訴權限
    機關公務員發覺前，對前往肇事現場警員，在場表示其為肇
    事駕駛人，自首而接受裁判之事實，有桃園縣政府警察局道
    路交通事故肇事人自首情形紀錄表在卷可稽，依刑法第62條
    前段規定，減輕其刑。原審經審理結果，認被告罪證明確，
    適用刑法第276條第1項、第284條第1項前段、第55條前段、
    第62條前段，第41條第1項前段，刑法施行法第1條之1第1項
    、第2 項前段等規定，並審酌被告對注意義務之違反，造成
    告訴人受傷、被害人死亡結果，犯罪情節、過失行為之態樣
    及告訴人與被害人亦有過失等情節，至今未與告訴人及被害
    人家屬達成和解，兼衡其家庭生活狀況，且犯後坦承犯行、
    犯後態度尚佳等一切情狀，量處被告有期徒刑五月，並諭知
    易科罰金之折算標準，以示懲儆。經核其認事用法尚無違誤
    ，量刑亦允當。
四、檢察官上訴意旨稱：(一)按刑罰之量定，固屬法院自由裁量
    之職權行使，惟刑事審判之量刑，旨在實現刑罰權之分配的
    正義，故法院對科刑判決之被告量刑，應符合罪刑相當原則
    ，使罰當其罪，以契合人民之法律感情。此所以刑法第57條
    明定科刑時應審酌一切情狀，尤應注意該條所列各款情形，
    以為科刑輕重之標準。又緩刑之宣告與否，固屬實體法上賦
    予法院得為自由裁量之事項，惟法院行使此項職權時，除應
    審查被告是否符合緩刑之法定要件外，仍應受比例原則與平
    等原則等一般法律原則之支配，以期達成客觀上之適當性、
    相當性與必要性之價值要求。若違反比例原則、平等原則時
    ，自有濫用裁量權之違法；再判決於科刑之理由，如僅載稱
    審酌被告之品行、犯罪之動機、目的、手段、犯後態度等一
    切情狀，因如此記載，均僅為法律抽象之一般規定，並未說
    明各該事項之具體情形，其量刑是否妥適無從據以斷定，自
    有判決理由未備之違法，最高法院95年度台上字第1779號、
    94年度台上字第2131號判決可資參照。(二)本件被告之過失
    駕駛行為同時致告訴人受傷及被害人死亡，雖依法論以想像
    競合犯，從一重之過失致死罪處斷，惟被告行為所造成損害
    ，衡與一般過失致被害人死亡之情形不同，原審未考量被告
    行為同時致告訴人受有傷害予以加重，僅以被告犯後自首減
    輕其刑，且科刑之理由，僅載稱審酌被告家庭狀況、犯後態
    度尚佳等情狀，並未說明各該事項之具體情形，其量刑是否
    妥適無從據以斷定，原審判決似有違比例原則，濫用裁量權
    及判決理由未備之違法。告訴人另據以被告無和解誠意，被
    告肇事後因路人眾多無法逃跑，且經路人報案始向員警自首
    犯行等理由請求上訴，依刑事訴訟法第344條第3 項、第1項
    、第361條第1項提起上訴云云。
五、惟查，依上所述，本件被害人及告訴人穿越道路不當為肇事
    主因，被告行車僅係肇事次因，此有上開鑑定報告可稽，而
    被告亦符合自首要件，原審論述量刑依據甚明在卷，且被告
    於本院審理時已與被害人陳寶生達成五萬元和解，與被害人
    家屬李正岳達成三十萬元和解等情，此有本院和解筆錄二份
    可稽，檢察官主張「原審科刑之理由，僅載稱審酌被告家庭
    狀況、犯後態度尚佳等情狀，並未說明各該事項之具體情形
    ，其量刑是否妥適無從據以斷定，原審判決似有違比例原則
    ，濫用裁量權及判決理由未備之違法」，尚難採取，其上訴
    核為無理由，自應予駁回。末查，被告未曾因故意犯罪受有
    期徒刑以上刑之宣告，有被告前科表可稽，被告於本院與告
    訴人及被害人家屬達成和解並給付，有陳報狀可憑，且依卷
    內證據資料，被告母親因胃癌過世，父親因車禍癱瘓在醫院
    ，端賴被告維持家計，並需照顧祖母，依案發地點及時間，
    堪認被告所述其因照顧家人而不慎造成本件意外事故，尚非
    無憑，足認被告受此罪刑宣告，應知警惕，而信無再犯之虞
    ，本院一併宣告緩刑二年，以勵自新。
據上論斷，應依刑事訴訟法第368條，刑法第74條第1 項第1款，
判決如主文。
本案經檢察官呂丁旺到庭執行職務
中    華    民    國    100   年    9     月    27    日
                  刑事第九庭審判長法  官  陳貽男
                                  法  官  許必奇
                                  法  官  蔡聰明
以上正本證明與原本無異。
不得上訴。
                                  書記官  章大富
中    華    民    國   100    年    9     月    27    日
附錄：本案論罪科刑法條全文
刑法第276條：
因過失致人於死者，處2年以下有期徒刑、拘役或2千元以下罰金
。
從事業務之人，因業務上之過失犯前項之罪者，處5 年以下有期
徒刑或拘役，得併科3千元以下罰金。